【裁判字號】    89,自,18
【裁判日期】    890128
【裁判案由】    竊佔
【裁判全文】
臺灣臺南地方法院刑事裁定                            八十九年度自字第一八號
    自  訴  人  丙○○
    被      告  丁○○
                甲○○
                戊○○
右列被告因竊佔案件，經自訴人提起自訴，本院裁定如左：
    主  文
自訴駁回。
    理  由
一、自訴意旨略稱：自訴人與被告丁○○係同胞兄弟，系爭房屋即門牌號碼台南巿西
    區○○路四五五巷八號之房屋係自訴人所有，而該屋坐落之台南巿西區○○段第
    一五三、一五四、一六八地號土地則為自訴人與被告丁○○等二人共有。詎被告
    丁○○未經自訴人同意，擅自將該屋出租予被告甲○○、戊○○等二人，並收取
    租金多年，經自訴人通知後均未加理會，依然故我，顯涉有刑法第三百二十條第
    二項之竊佔罪及同法第三百三十五條第一項之罪嫌云云。
二、按法院或受命推事（法官）於乙○○○第一次審判期日前訊問及調查結果，如認
    為案件有刑事訴訟法第二百五十二條至第二百五十四條之情形者，得以裁定駁回
    其自訴，同法第三百二十六條第三項定有明文。
三、經查：本件系爭房屋即門牌號碼台南巿西區○○路四五五巷八號之房屋，係未經
    保存登記之房屋，自訴人僅係該房屋之納稅義務人，為自訴人所自陳，並有房屋
    稅籍資料一紙在卷可參，而自訴人於本院審理時亦到庭陳稱：被告是我的弟弟，
    系爭土地是我父親以我們兄弟名義買的，買的時候地上就有建物，但沒有權狀，
    從那時就開始出租他人，房屋納稅義務人是我的名義，在我父親還在的時候，房
    子就出租給甲○○、戊○○，我父親是在八十六年二月六日過世的，甲○○夫妻
    二人自八十年就向丁○○租的，契約是他們雙方面訂的，我父親那時並未表示意
    見等語（本院八十九年一月十八日筆錄）。按不動產物權依法律行為而取得者，
    非經登記不生效力，為民法第七百五十八條所明定，並不因不動產為違章建築而
    有例外，抑不因其提出登記收據、房捐收據或其他證明文件而有不同，最高法院
    六十年台上字第二四一四號、四十年度台上字第一二六號分別著有判例可資參照
    。本件依自訴人主張，前開房屋既係自訴人與被告丁○○之父生前所買受，顯係
    依法律行為而取得，殆無疑義。依前開判例意旨，其所有權之取得自應以土地登
    記簿謄本之登記為準，至房屋納稅義務人僅係稅捐機關稽徵稅捐之行政管理事項
    而已，自不得因此即謂自訴人即當然取得上開房屋之所有權甚明。其次，刑法第
    三百二十條第二項之所謂竊佔罪，係指在所有權人或占有人或其他權利人不知之
    間占有他人之不動產而言；而同法第三百三十五條第一項之侵占罪，係以意圖為
    自己或第三人不法之所有，而擅自處分自己持有之他人所有物，即變易持有之意
    為不法所有之意，為其構成要件，是以被侵占之物必須先有法律或契約上之原因
    在行為人持有中者，始得以構成（最高法院四十一年度台非字第五十七號、五十
    二年台上字第一四一八號判例可資參照）。然本件房屋係自訴人之父生前所買受
    ，並即交由被告丁○○管理持有，而被告丁○○自八十年間即出租予被告甲○○
    與戊○○二人，自訴人及其父親生前就此現象，均未曾表示異議，有如上述，足
    見被告等三人之占有狀態，既非乘自訴人不知之間而占有，亦非之前先與自訴人
    有法律或契約上之原因而持有，揆諸上開判例意旨，尚與自訴人所主張之竊佔罪
    及侵占罪有別。本件應純屬兄弟間財產繼承糾紛之民事糾葛，應認被告等三人罪
    嫌不足，依照首揭說明，本件自訴應予駁回。
據上論斷，應依刑事訴訟法第三百二十六條第三項、第二百五十二條第十款，裁定如
主文。
中    華    民    國      八十九    年      一        月      二十八    日
                              臺灣臺南地方法院刑事第一庭
                                  法  官  沈  揚  仁
右正本證明與原本無異
如不服本裁定應於送達後五日內向本院提出抗告狀
                                  書記官  陳  瑞  鈴
中    華    民    國      八十九    年      一        月       二十八   日


司法院資訊處製作；財團法人民間司法改革基金會備份。
